【裁判字號】    98,抗,244
【裁判日期】    980323
【裁判案由】    聲請定其應執行刑
【裁判全文】
臺灣高等法院刑事裁定                   98年度抗字第244號
抗  告  人
即 受刑 人  甲○○
上列抗告人因聲請定其應執行刑案件，不服臺灣新竹地方法院中
華民國97年10月8日裁定（97年度聲字第1020號），提起抗告，
本院裁定如下：
    主  文
抗告駁回。
    理  由
一、本件抗告意旨略以：受刑人前因犯如原裁定附表編號1至3之
    偽造署押等案件，判處有期徒刑6年、6月、6月確定，經減
    刑為有期徒刑3月、3月、3月，惟附表編號1、2之案件，已
    經法院定應執行刑，而受刑人亦已繳清罰金執行完畢在案，
    今檢察官將受刑人所犯附表編號1至2之二罪，與附表編號3
    之偽造署押罪，合併定應執行刑，顯有違誤，爰依法提起抗
    告云云。
二、按刑法第2 條第1 項規定：「行為後法律有變更者，適用行
    為時之法律。但行為後之法律有利於行為人者，適用最有利
    於行為人之法律。」。又依刑法第51條定應執行刑時，「裁
    判確定前犯數罪，其中一罪在新法施行前者，亦同（即亦應
    為新舊法比較）。」，最高法院95年度第8 次刑事庭會議決
    議可資參照；而：
（一）刑法第51條業於民國94年2 月2 日修正公布，並於95年7
      月1 日施行，修正前刑法第51條規定：「數罪併罰，分別
      宣告其罪之刑，依左列各款定其應執行者：」，其中第5
      款規定：「宣告多數有期徒刑者，於各刑中之最長期以上
      ，各刑合併之刑期以下，定其刑期。但不得逾20年。」；
      修正後刑法第51條第5 款規定：「宣告多數有期徒刑者，
      於各刑中之最長期以上，各刑合併之刑期以下，定其刑期
      。但不得逾30年。」；比較結果，修正後刑法並非較有利
      於行為人，依刑法第2 條第1 項前段之規定，仍應依行為
      時之法律即修正前之刑法第51條第5 款之規定，定其應執
      行刑。
（二）再者，受刑人於行為時之刑法第41條規定：「犯最重本刑
      為5 年以下有期徒刑以下之刑之罪，而受6 個月以下有期
      徒刑或拘役之宣告，因身體、教育、職業、家庭之關係或
      其他正當事由，執行顯有困難者，得以1 元以上3 元以下
      折算1 日，易科罰金。但確因不執行所宣告之刑，難收矯
      正之效，或難以維持法秩序者，不在此限。併合處罰之數
      罪，均有前項情形，其應執行之刑逾6月者，亦同。」；
      又受刑人行為時之易科罰金折算標準，修正前罰金罰鍰提
      高標準條例第2條前段（現已刪除）規定，就其原定數額
      提高為100倍折算1日，則本件受刑人行為時之易科罰金折
      算標準，應以銀元300元即新臺幣900元折算1日，惟95 年
      7月1日修正公布施行之刑法第41條則規定：「犯最重本刑
      為5年以下有期徒刑以下之刑之罪，而受6個月以下有期徒
      刑或拘役之宣告者，得以新臺幣1千元、2千元或3千元折
      算1日，易科罰金。但確因不執行所宣告之刑，難收矯正
      之效，或難以維持法秩序者，不在此限。前項規定於數罪
      併罰，其應執行之刑未逾6月者，亦適用之。」；比較修
      法前後之第1項易科罰金折算標準、執行之限制及第2項數
      罪併罰是否限制在未逾6月者，以舊法之該條第1項易科罰
      金折算標準及第2項數罪併罰而有前項情形，其應執行刑
      逾6月者，亦可易科罰金之規定，對受刑人有利；另該條
      第1項就執行之限制，雖新法刪除了「因身體、教育、職
      業、家庭之關係或其他正當事由，執行顯有困難者」之執
      行限制，似乎較有利於受刑人，惟自該修正理由可知，立
      法者傾向於將易科罰金範圍擴大，由法官單純從避免短期
      自由刑弊害方面去思考是否准許易科罰金，至於個案中如
      何執行易科罰金，檢察官仍可依該條項但書之規定，審酌
      受刑人是否具有「確因不執行所宣告之刑，難收矯正之效
      ，或難以維持法秩序」等事由，而為准許或駁回受刑人易
      科罰金之聲請，對於受刑人並無較為有利，是依上開說明
      ，經比較後，仍以舊法之規定，較有利於受刑人；綜上，
      應依刑法第2條第1項前段，適用行為時之法律即修正前刑
      法第41條規定，定其折算標準。
三、按裁判確定前犯數罪者，併合處罰之。又數罪併罰，有二裁
    判以上者，依刑法第51條之規定，定其應執行之刑，刑法第
    50條、第53條，分別定有明文。又定應執行之刑，應由犯罪
    事實最後判決之法院檢察官聲請該法院裁定之，不能因犯罪
    之一部分所科之刑業經執行完畢，而認檢察官之聲請不合法
    ，予以駁回。至已執行部分自不能重複執行，應由檢察官於
    指揮執行時扣除之，此與定應執行之刑之裁定無涉（最高法
    院82年度台抗字第313號裁定意旨參照）。
四、經查：本件抗告人即受刑人甲○○因於附表所列日期犯如附
    表所列之罪，經如附表所列之法院判處如附表所列之刑確定
    在案，而其犯罪時間均在附表編號1所示之罪判決確定日以
    前，合於數罪併罰之要件，自應依刑法第53條規定定其應執
    行刑。茲據檢察官以受刑人所犯附表編號1（協商判決）、2
    、3之罪，先後經判決確定如附表所示，聲請定其應執行之
    刑，原審法院審核認檢察官聲請為正當，符合上開應定執行
    刑之規定，就受刑人所犯附表編號1、2、3之罪，定其應執
    行之刑為有期徒刑9月，如易科罰金以銀元300元即新臺幣
    900 元折算1日，經核並無違誤或不當，應予維持。至抗告
    人所指附表編號1至2部分已執行完畢，僅檢察官執行時予以
    扣抵問題，對受刑人並無不利，並與本件定執行刑無涉。抗
    告人之抗告，為無理由，應予駁回。
五、據上論斷，應依刑事訴訟法第412條，裁定如主文。
中    華    民    國    98    年    3    月  23      日
                  刑事第八庭    審判長法  官  鄭文肅
                                      法  官  蔡光治
                                      法  官  劉嶽承
以上正本證明與原本無異。
不得再抗告。
                                      書記官  魏淑娟
中    華    民    國    98    年    3     月    23    日


司法院資訊處製作；財團法人民間司法改革基金會備份。
